【裁判字號】    89,易,106
【裁判日期】    891128
【裁判案由】    台灣地區與大陸地區人民關係條例
【裁判全文】
臺灣宜蘭地方法院刑事判決                          八十九年度易字第一六號
    公  訴  人  臺灣宜蘭地方法院檢察署檢察官
    被      告  甲○○
    選任辯護人  柯士斌律師
右列被告因違反台灣地區與大陸地區人民關係條例案件，經檢察官提起公訴（八十
九年度偵字第二一五號），本院判決如左：
    主  文
甲○○無罪。
    理  由
一、公訴意旨略以：被告甲○○明知丁阿弟弟是大陸地區人民，係未經依法申請許可
    偷渡入境台灣地區，觸犯國家安全法之犯人，竟仍自八十八年九月間起，未經依
    法申請許可，予以僱用，在台北縣一處不詳地點工地，從事打掃、清潔工地雜物
    之工作。薪資每日新台幣（下同）一千元，並在工寮內提供膳宿，給予非法藏匿
    。迨八十八年十一月八日二十一時四十分許，二人一起在台北市○○區○○路與
    鄭州街口，為警當場查獲，因而認被告甲○○違反台灣地區與大陸地區人民關係
    條例第十五條第四款之規定，應依同法第八十三條第一項之規定論處，及刑法第
一百六十四條第一項之藏匿人犯罪嫌等語。
二、按犯罪事實應依證據認定之，無證據不得推定其犯罪事實；又不能證明被告犯罪
    或其行為不罰者，應諭知無罪之判決，刑事訴訟法第一百五十四條、第三百零一
    條第一項分別定有明文。
三、公訴人認被告涉有公訴意旨所指之上開罪名，係以證人丁阿弟弟證述明確，且證
    人丁阿弟弟與被告並無何怨隙，應無挾怨誣指之理為其論罪之依據。訊之被告甲
    ○○堅詞否認涉有公訴人所指之犯行，辯稱：「我不是他的雇主，沒有僱用他，
    也沒有提供他住的地方。我沒有帶他去旅社，因那天他說他沒有地方住，我剛好
    要回宜蘭，順路帶他看看有無旅社可住，在鄭州街還沒有找到就被查獲，... 與
    他在一起才二個多小時。」等語。經查：
(一)證人丁阿弟弟經本院囑託訊問台灣新竹地方法院，證稱，因伊偷渡來台後找不到
    工作，就打電話回大陸請堂哥陳華幫忙，陳華即告知被告之電話號碼，伊與被告
    通過電話後相約見面，飯後被告帶伊去住旅社，即在旅社為警查獲，被告並無僱
    用伊，查獲當天係第一天與被告見面等語。另質之證人丁阿弟弟何以於警訊中稱
    受僱於被告，則證稱：因為當時同遭警查獲，剛好身上有幾萬元，警察說如果我
  說是他的話，就可以很快回去了，如果不是這樣說，就回不去等語。足徵證人丁
    阿弟弟於本院及警訊中所證前後不一，是尚難將被告於警訊中所言，採為不利於
    被告之證據。
(二)又證人丁阿弟弟於警訊中證稱：自八十八年九月間至查獲時間止，每天在台北車
    站附近便利商店等被告，被告均先搭計程車，後至約定地點帶伊同去工地工作，
    工作時間為上午八時開始至下午五時許結束等語。經查，被告於八十八年八月二
    十六日入港後，至九月二十二日下午九時許出港並於十月十六日入港，後復於同
    年十二月一日後出港之事實，有被告之「金春勝」機漁船進出港檢查表冊在卷可
    稽，可認被告於同年九月至本件查獲時間內曾多次進出港，且於九月二十二日至
    十月十六日近一月時間出港在外，足徵證人證稱於該段期間被告每天至台北同去
    工地工作等語顯與事實未符，不足採信。
(三)末查，證人丁阿弟弟雖證稱當天飯後被告帶伊去旅社，即在旅社遭警查獲等語，
    惟查，被告與證人丁阿弟弟二人為警查獲之地點係於台北市○○路與鄭州路口，
    有台北市政府警察局大同分局解送人犯報告書在卷可考，並為被告所供明，可徵
    並非在旅社為警查獲，則被告是否確有帶證人丁阿弟弟前往旅社之事實，顯無法
    證明。且質之被告則供稱當時是受託順便欲帶證人找旅社投宿等語，亦可認縱令
    被告係具帶同證人前往投宿並將之藏匿之意，其於路上即遭警查獲，仍無法遽認
    被告有藏匿人犯之犯行。
(四)綜上所述，證人丁阿弟弟於警訊中證稱受僱於被告工作，暨於本院囑託訊問時證
    稱被告曾帶伊前往旅社住宿等情，均無合理之事證足資證明，此外，復查無其他
    積極證據足證被告有公訴人所指之犯行，參以前揭說明，自屬不能證明犯罪，應
    為無罪之諭知。
據上論斷，應依刑事訴訟法第三百零一條第一項，判決如主文。
本案經檢察官林吉泉到庭執行職務
中    華    民    國    八十九      年    十一      月     二十八    日
                                臺灣宜蘭地方法院刑事第二庭
                                  審  判  長   法  官  黃  永  勝
                                               法  官  陳  嘉  年
                                               法  官  郭  淑  珍
右正本證明與原本無異。
如不服本判決，應於判決送達後十日內，向本院提出上訴狀。（應附繕本）
                                               書記官  陳 淑  宜
中    華    民    國    八十九      年    十一      月     二十九    日


司法院資訊處製作；財團法人民間司法改革基金會備份。
